臺灣臺北地方法院民事判決
110年度重訴字第906號
原      告  彰化商業銀行股份有限公司

法定代理人  凌忠嫄  
訴訟代理人  黃志華  
被      告  紘茂股份有限公司

兼
法定代理人  李軒宇  

被      告  李采憶  

被      告  李富美  
訴訟代理人  余韋德律師
上列當事人間請求清償借款事件，本院於民國111年4月20日言詞
辯論終結，判決如下：
    主      文
一、被告紘茂股份有限公司、李軒宇、李富美、李采憶應連帶給
    付原告新臺幣3,414,449元，及如附表編號1-1、1-2、2-1、
    2-2所示之利息、違約金。
二、被告紘茂股份有限公司、李軒宇、李采憶應連帶給付原告新
    臺幣5,498,216元，及如附表編號3-1、3-2所示之利息、違
    約金。
三、訴訟費用新臺幣89,308元由被告紘茂股份有限公司、李軒宇
    、李富美、李采憶連帶負擔。
    事實及理由
壹、程序方面：
    被告紘茂股份有限公司、李軒宇、李采憶受合法通知，均未
    於言詞辯論期日到場，核無民事訴訟法第386條各款所列情
    形，爰依原告之聲請，由其一造辯論而為判決。
貳、實體方面：　　
一、原告主張：
　㈠被告紘茂股份有限公司（下稱紘茂公司）先後於民國109年5
    月21日邀集李軒宇、李富美為連帶保證人，於109年5月25日
    向原告借款新臺幣（下同）2,000,000元、4,000,000元，借
    款期間為同日起至112年5月25日止，自貸放日起至110年3月
    27日止，依中央銀行專案融通利率機動計息，自110年3月28
    日起，依中華郵政股份有限公司一年期定期儲金機動利率加
    計週年利率1.19％機動計息，紘茂公司應按月於每月25日平
    均攤還本息。紘茂公司再於109年9月14日向原告借款6,880,
    000元，借款期間為同日起至110年3月7日止，按原告基準利
    率（季調）加計週年利率1.1％機動計息，紘茂公司應按月清
    償利息，到期還清本金。上開三筆借款均約定，如遲延還本
    或付息，除按上開利率計算遲延利息外，並收取違約金，逾
    期在6個月以內部分，按上開利率10％，逾期超過6個月部分
    ，按上開利率20％計付違約金。
　㈡嗣紘茂公司於110年1月12日邀集李采憶加入為連帶保證人，
    原告因而同意免除李富美就上述109年9月14日6,880,000元
    借款之連帶保證責任。兩造另於110年3月30日、110年9月6
    日合意將借款期間延長至112年9月7日止，並約定紘茂公司
    自110年9月7日起，應按月平均攤還本息。惟紘茂公司就110
    年9月25日以後應付之本息均未繳納，經原告以紘茂公司之
    存款抵銷後，紘茂公司尚積欠如附表所示之借款本金8,912,
    665元及利息、違約金未為清償，李軒宇、李富美、李采憶
    應與紘茂公司連帶負清償責任。爰依消費借貸、連帶保證之
    法律關係，請求紘茂公司、李軒宇、李富美、李采憶連帶清
    償欠款，聲明如主文第1、2項所示。
二、被告答辯：
　㈠李富美以：李富美是因為配偶在紘茂公司任職，才會出名擔
    任董事，但李富美並未實際出資。李富美並未明示拋棄先訴
    抗辯權，依民法第745條規定，於原告就紘茂公司之財產強
    制執行而無效果前，不得向被告求償。原告所提出之保證書
    係原告預定用於同類契約之條款而訂定之契約，其中有關連
    帶保證人之記載，對被告而言應有重大不利益而顯失公平之
    情形，被告得依民法第247條之1規定，主張為無效，又原告
    與被告簽訂保證書前，並未給與被告合理之審閱期間，其中
    拋棄先訴抗辯權之約定不得作為兩造契約內容。本件約定違
    約金過高，應予酌減等語，資為抗辯。並聲明：⒈原告之訴
    駁回。⒉如受不利益判決，願供擔保，請准宣告免為假執行
    。
　㈡紘茂股份有限公司、李軒宇、李采憶未於言詞辯論期日到場
    ，亦未提出書狀作任何聲明或陳述。
三、本院之判斷：
　㈠原告就所主張之事實，業據提出保證書2份、授信約定書6份
　　、動撥申請書兼債權憑證3份、展期約定書2份、財團法人中
    小企業銀行信用保證基金授信保證條件變更/企業基本資料
    異動回覆書、放款戶資料一覽表、利率明細資料查詢等件為
    證（見本院卷第17-93、189-191、195-198、203頁），互核
    相符，堪信為真實。
　㈡消費者保護法第11條之1第1項規定：「企業經營者與消費者
    訂立定型化契約前，應有三十日以內之合理期間，供消費者
    審閱全部條款內容。」第3項前段規定：「違反第1項規定者
    ，其條款不構成契約之內容」。惟銀行與連帶保證人間所訂
    定之保證契約，乃保證人擔保借款人對銀行債務之清償責任
    ，銀行對保證人並不負任何義務，保證人亦無從因保證契約
    自銀行獲取報償，其性質上屬單務、無償契約，並非屬消費
    之法律關係，保證人亦非消費者，自無消費者保護法之適用
    ，最高法院96年度台上字第1246號判決意旨可參。又本件主
    債務人為紘茂公司，其借款是供公司營業使用，李富美為其
    保證，自然不是出於消費目的，不能認為消費關係，從而，
    李富美援引消費者保護法上開規定，主張前述保證書因未給
    予合理審閱期間而為無效，自無足採。
　㈢民法第745條規定：「保證人於債權人未就主債務人之財產強
    制執行而無效果前，對於債權人得拒絕清償。」但第746條
    第1款另規定：「保證人拋棄前條之權利」者，「保證人不
    得主張前條之權利」。本件保證書第2條約定：「主債務人
    對貴行所負任一宗債務不依約履行或到期（含視為到期）未
    為清償時，貴行得逕向保證人求償，無須對主債務人先行求
    償、提訴或將其財產、擔保物先予強制執行…」（本院卷第1
    7、189頁），文義甚為明確，可見李富美已明示拋棄為先訴
    抗辯權。原告逕向擔任連帶保證人之李富美求償，洵無違誤
    。李富美抗辯應先向主債務人請求云云，委無足取。
　㈣民法第247條之1雖規定：「依照當事人一方預定用於同類契
    約之條款而訂定之契約，為左列各款之約定，按其情形顯失
    公平者，該部分約定無效：一、免除或減輕預定契約條款之
    當事人之責任者。二、加重他方當事人之責任者。三、使他
    方當事人拋棄權利或限制其行使權利者。四、其他於他方當
    事人有重大不利益者。」但民法第746條第1款已明文允許拋
    棄保證人先訴抗辯權，且本件李富美擔任紘茂公司董事，為
    公司擔任連帶保證人，以便紘茂公司向原告申請貸款，核屬
    商業上正常之交易型態，並非顯失公平。李富美主張該連帶
    保證人約定顯失公平，尚非可採。
　㈤按民法第252條規定：「約定之違約金額過高者，法院得減至
    相當之數額。」約定之違約金額是否過高，應依一般客觀事
    實，社會經濟狀況及當事人所受損害情形以為酌定標準，此
    有最高法院96年度台上字第2539號民事判決意旨可參。據以
    審認違約金過高之評價根據事實，對債務人有利，自應由債
    務人負主張、舉證責任。查紘茂公司上揭3筆借款約定利息
    分別為週年利率2％、2％、3.67％，倘遲延還本或付息，逾期
    在6個月以內部分按前開約定利率10％計算、逾期超過6個月
    部分按前開約定利率20％計算違約金（見本院卷第46、48、5
    0、196、198頁），實係分別按週年利率0.2％、0.4％或0.367
    ％、0.734％計算違約金，加計約定之利息計算，紘茂公司應
    負擔之最高利率分別僅為2.4％、4.404％，尚未逾越110年7月
    20日修正施行之民法第205條約定利率最高16％之限制，難認
    有何過高之情形，李富美亦未提出證據證明就該違約金約定
    有何過高且顯失公平之情事，自無從予以酌減。
四、綜上所述，原告依消費借貸、連帶保證之法律關係，請求被
    告紘茂公司、李軒宇、李富美、李采憶連帶給付如主文第1
    項、附表編號1-1至2-2所示之借款本金、利息及違約金，請
    求被告紘茂公司、李軒宇、李采憶連帶給付如主文第2項、
    附表編號3-1、3-2所示之借款本金、利息及違約金，均有理
    由，應予准許。
五、據上論結，本件原告之訴為有理由，依民事訴訟法第385條
    第1項前段、第85條第2項、第87條第1項，判決如主文。
中　　華　　民　　國　　111 　年　　 4　　月　　29　　日
                  民事第三庭  審判長法　官　方祥鴻
　　　　　                          法　官　黃鈺純
　　　　　　　　　　　　　　　　　　法　官　王沛元
以上正本係照原本作成。
如對本判決上訴，須於判決送達後20日內向本院提出上訴狀。如
委任律師提起上訴者，應一併繳納上訴審裁判費。　　　
中　　華　　民　　國　　111 　年　　4 　　月　　29　　日
                                    書記官  顏莉妹
附表
編號 積欠本金 性質 利率 起日 迄日 1-1 105,922 利息 2％ 110年9月23日 清償日   違約金 0.2％ 110年9月26日 111年3月25日   違約金 0.4％ 110年3月26日 清償日 1-2 953,355 利息 2％ 110年9月23日 清償日   違約金 0.2％ 110年9月26日 111年3月25日   違約金 0.4％ 110年3月26日 清償日 小計 1,059,277     2-1 353,273 利息 2％ 110年8月25日 清償日   違約金 0.2％ 110年9月26日 111年3月25日   違約金 0.4％ 111年3月26日 清償日 2-2 2,001,899 利息 2％ 110年8月25日 清償日   違約金 0.2％ 110年9月26日 111年3月25日   違約金 0.4％ 111年3月26日 清償日 小計 2,355,172     3-1 1,649,465 利息 3.67％ 110年9月16日 清償日   違約金 0.367％    110年10月8日 111年4月7日   違約金 0.734％ 111年4月8日 清償日 3-2 3,848,751 利息 3.67％ 110年9月16日 清償日   違約金 0.367％   110年10月8日 111年4月7日   違約金 0.734％ 111年4月8日 清償日 小計 5,498,216     總和 8,912,665